【裁判字號】    98,訴,1817
【裁判日期】    980608
【裁判案由】    毒品危害防制條例
【裁判全文】
臺灣臺中地方法院刑事判決              98年度訴字第1817號
公  訴  人  臺灣臺中地方法院檢察署檢察官
被      告  甲○○
上列被告因違反毒品危害防制條例案件，經檢察官提起公訴（98
年度毒偵字第1157號），被告於準備程序中就被訴事實為有罪之
陳述，受命法官於聽取當事人之意見後，由本院合議庭裁定由受
命法官獨任以簡式審判程序判決如下：
    主    文
甲○○施用第一級毒品，累犯，處有期徒刑拾月；又施用第二級
毒品，累犯，處有期徒刑陸月。應執行有期徒刑壹年參月。
    犯罪事實
一、甲○○前因施用毒品案件，經依本院八十七年度毒聲字第二
    三五八號裁定送勒戒處所觀察、勒戒後，認無繼續施用毒品
    之傾向，甫於民國八十七年十月二十七日觀察、勒戒執行完
    畢釋放，嗣又因施用毒品案件，再經本院以八十九年度毒聲
    字第六一九號裁定送勒戒處所觀察、勒戒後，亦認無繼續施
    用毒品之傾向，於八十九年二月十四日觀察、勒戒執行完畢
    釋放。再於八十九年四月五日起至同年七月五日止，三犯施
    用毒品案件，經臺灣臺中地方法檢察署檢察官以八十九年度
    毒偵字第四七二六號提起公訴，經本院以八十九年度訴字第
    一七一九號刑事判決判處應執行有期徒刑一年六月確定，再
    與其另因施用毒品及違反槍砲彈藥刀械管制條例案件所判處
    罪刑部分，經依中華民國九十六年罪犯減刑條例規定減輕其
    刑，並定應執行有期徒刑六年二月確定，甫於九十七年八月
    二十六日假釋期滿未經撤銷假釋以已執行論。詎甲○○仍不
    知悔改及戒絕毒癮，復基於施用第一級毒品海洛因之犯意，
    於九十八年一月十八日某時，在臺中縣清水鎮某路旁，以摻
    入香菸點燃吸食煙霧之方式，施用第一級毒品海洛因一次；
    復另基於施用第二級毒品甲基安非他命之犯意，於上揭時間
    、地點，以玻璃管燒烤吸食煙霧之方式，施用第二級毒品甲
    基安非他命一次。
二、案經臺中市警察局第三分局報告臺灣臺中地方法院檢察署檢
    察官偵查起訴。
    理    由
一、本件被告所犯為死刑、無期徒刑、最輕本刑為三年以上有期
    徒刑以外之罪，且非高等法院管轄第一審之案件，經本院合
    議庭裁定由受命法官行準備程序時，被告就被訴事實為有罪
    之陳述後，復經本院合議庭裁定由受命法官獨任行簡式審判
    程序，是其證據之調查，自不受刑事訴訟法第一百五十九條
    第一項、第一百六十一條之二、第一百六十一條之三、第一
    百六十三條之一及第一百六十四條至第一百七十條規定之限
    制，刑事訴訟法第二百七十三條之一第一項、第二百七十九
    條第二項前段、第二百七十三條之二分別定有明文，合先敘
    明。
二、上揭犯罪事實，業據被告甲○○於偵查中及本院審理時均坦
    承不諱，又被告於九十八年一月二十二日為警採集其尿液送
    驗，結果呈嗎啡、可待因、安非他命、甲基安非他命陽性反
    應，亦有中山醫學大學附設醫院檢驗科藥物檢測中心出具之
    尿液檢驗報告、委託鑑驗尿液代號與真實姓名對照表各一份
    在卷足憑，足見被告自白與事實相符，應堪採信。又按毒品
    危害防制條例於九十二年七月九日修正公布，自九十三年一
    月九日施行，其中第二十條、第二十三條將施用毒品之刑事
    處遇程序，區分為「初犯」及「五年內再犯」、「五年後再
    犯」。依其立法理由之說明：「初犯」，經觀察、勒戒或強
    制戒治後，應為不起訴處分或不付審理之裁定；經觀察、勒
    戒或強制戒治執行完畢釋放後，「五年內再犯」者，因其再
    犯率甚高，原實施之觀察、勒戒及強制戒治既已無法收其實
    效，爰依法追訴或裁定交付審理。至於經觀察、勒戒或強制
    戒治執行完畢釋放後，「五年後再犯」者，前所實施之觀察
    、勒戒或強制戒治已足以遮斷其施用毒品之毒癮，為期自新
    及協助其斷除毒癮，仍適用「初犯」規定，先經觀察、勒戒
    或強制戒治之程序。從而依修正後之規定，僅限於「初犯」
    及「五年後再犯」二種情形，始應先經觀察、勒戒或強制戒
    治程序。倘被告於五年內已再犯，經依法追訴處罰，縱其第
    三次（或第三次以上）再度施用毒品之時間，在初犯經觀察
    、勒戒或強制戒治執行完畢釋放五年以後，已不合於「五年
    後再犯」之規定，且因已於「五年內再犯」，顯見其再犯率
    甚高，原實施觀察、勒戒或強制戒治，已無法收其實效，即
    應依該條例第十條處罰（最高法院九十五年度第七次刑事庭
    會議決議參照）。查被告前因施用毒品案件，經依本院八十
    七年度毒聲字第二三五八號裁定送勒戒處所觀察、勒戒後，
    認無繼續施用毒品之傾向，甫於八十七年十月二十七日觀察
    、勒戒執行完畢釋放，嗣又因施用毒品案件，再經本院以八
    十九年度毒聲字第六一九號裁定送勒戒處所觀察、勒戒後，
    亦認無繼續施用毒品之傾向，於八十九年二月十四日觀察、
    勒戒執行完畢釋放。再於八十九年四月五日起至同年七月五
    日止，三犯施用毒品案件，經臺灣臺中地方法檢察署檢察官
    以八十九年度毒偵字第四七二六號提起公訴，經本院以八十
    九年度訴字第一七一九號刑事判決判處應執行有期徒刑一年
    六月確定，亦有臺灣臺中地方法院檢察署刑案資料查註紀錄
    表、臺灣高等法院被告前案紀錄表各一份在卷可參，參照上
    開最高法院決議，被告原實施之觀察、勒戒，已無法收其實
    效，應依毒品危害防制條例第十條處罰。綜上所述，本件事
    證已臻明確，被告上開犯行，應堪認定。
三、核被告上開所為，係犯毒品危害防制條例第十條第一、二項
    之施用第一、二級毒品罪。被告所持有之毒品海洛因、甲基
    安非他命，均係供其自己施用，故其持有之低度行為均應為
    施用之高度行為所吸收，均不另論罪。被告所犯上開二罪間
    ，犯意各別，罪名有異，應予分論併罰。又被告有如事實欄
    所載之前科，有臺灣臺中地方法院檢察署刑案資料查註紀錄
    表、臺灣高等法院被告前案紀錄表各一紙在卷可按，其受有
    期徒刑之執行完畢後五年以內故意再犯本案二件有期徒刑以
    上之罪，均為累犯，均應依刑法第四十七條第一項之規定加
    重其刑。爰審酌被告一再施用毒品，均不知戒惕，再次施用
    第一、二級毒品，無視於毒品對於自身健康之戕害及國家對
    於杜絕毒品犯罪之禁令，不知戒除惡習，惡性非輕，及被告
    於本院審理期間坦承施用毒品犯行，態度良好，又其施用毒
    品並無危害他人，其犯罪心態與一般刑事犯罪之本質並不相
    同，容應以「病人」之角度為考量，並側重適當之醫學治療
    及心理矯治為宜等一切情狀，分別量處如主文所示之刑，並
    定其應執行之刑，以資懲儆。
據上論斷，應依刑事訴訟法第二百七十三條之一第一項、第二百
九十九條第一項前段，毒品危害防制條例第十條第一項、第二項
，刑法第十一條前段、第四十七條第一項、第五十一條第五款，
判決如主文。
中    華    民    國    98    年    6     月    8     日
                  刑事第八庭    法  官  黃炫中
以上正本證明與原本無異。
如不服本判決應於收受判決後10日內向本院提出上訴書狀，並應
敘述具體理由；其未敘述上訴理由者，應於上訴期間屆滿後20日
內向本院補提理由書（均須按他造當事人之人數附繕本）「切勿
逕送上級法院」。
                                書記官  黃珮華
中    華    民    國    98    年    6     月    8     日
附錄論罪科刑法條
毒品危害防制條例第10條
施用第一級毒品者，處 6 月以上 5 年以下有期徒刑。
施用第二級毒品者，處 3 年以下有期徒刑。


司法院資訊處製作；財團法人民間司法改革基金會備份。
